臺灣桃園地方法院刑事判決
111年度審訴字第441號
公  訴  人  臺灣桃園地方檢察署檢察官 
被      告  梁仁安



上列被告因違反廢棄物清理法案件，經檢察官提起公訴（110年
度偵字第33665號），被告於本院準備程序中就被訴事實為有罪
之陳述，經告以簡式審判之旨，並聽取意見後，本院合議庭裁定
由受命法官獨任進行簡式審判程序，判決如下：
    主  文
梁仁安犯廢棄物清理法第四十六條第四款之非法清除廢棄物罪，
處有期徒刑壹年。未扣案之犯罪所得新臺幣拾萬元沒收，於全部
或一部不能沒收或不宜執行沒收時，追徵其價額。
    事  實
一、梁仁安明知從事廢棄物之清除業務者，依法須向主管機關申
    請核發許可證或核備文件後，始得經營廢棄物之清除業務，
    且其並未依規定領有廢棄物清除許可文件，竟基於未依規定
    領有廢棄物清除許可文件即從事廢棄物清除之犯意，陸續於
    民國109年10月某日起至110年7月22日晚間6時31分為警查獲
    時止之期間內，與某真實姓名年齡不詳之業者約定以每車新
    臺幣(下同)2,000元至4,000元不等之報酬，為前開業者清運
    廢棄物，其經該業者通知後駕駛車牌號碼000-0000號營業大
    貨車至臺灣地區某不詳處所載運含有廢塑膠混合物(代號：D
    -0299號)、廢木材混合物(代號：0799號)等廢棄物，並將前
    開廢棄物載運至財政部國有財產署管理之桃園市○○區○○段00
    0○000地號土地上傾倒，該段期間因此獲得共計10萬元之報
    酬。嗣經桃園市政府環境保護局稽查人員據報後會同員警前
    往上址稽查，始悉上情。
二、案經桃園市警察局大園分局報告臺灣桃園地方檢察署檢察官
    偵查起訴。
    理  由
一、被告梁仁安所犯之罪，為死刑、無期徒刑、最輕本刑3年以
    上有期徒刑或高等法院管轄第一審案件以外之罪，而被告於
    本院程序中，就被訴事實為有罪之陳述，經本院告知簡式審
    判程序意旨，並聽取公訴人、被告之意見後，依刑事訴訟法
    第273條之1第1項之規定合議裁定由受命法官獨任進行簡式
    審判程序。
二、上揭事實，業據被告於警詢、偵訊、本院準備程序及審理中
    均坦承不諱【見臺灣桃園地方檢察署110年度偵字第33665號
    卷（下稱偵字卷）第7-11頁、第73-74頁、第83-84頁、本院
    111年度審訴字第441號卷（下稱本院卷）第37頁、第42頁、
    第43頁】，核與證人即告訴代理人曾世強於警詢、偵訊中之
    證述情節相符（見偵字卷第21-23頁），並有車輛詳細資料
    報表、桃園市政府環境保護局環境稽查工作紀錄表、現場勘
    察照片、土地建物查詢資料、現況照片圖、桃園市觀音區地
    籍圖查詢資料等在卷可佐（見偵字卷第27頁、第31-39頁、
    第41-47頁、第53頁、第55頁），是認被告上開任意性自白
    ，核與事實相符，足堪採信。本件事證明確，被告上揭犯行
    ，已堪認定，應予依法論科。
三、論罪科刑：
（一）核被告梁仁安所為，係犯廢棄物清理法第46條第4款前段
      之非法清除廢棄物罪。
（二）按集合犯乃其犯罪構成要件中，本就預定有多數同種類之
      行為將反覆實行，立法者以此種本質上具有複數行為，反
      覆實行之犯罪，歸類為集合犯，特別規定為一個獨立之犯
      罪類型，例如收集犯、常業犯等。廢棄物清理法第46條第
      4款前段之非法清理廢棄物罪，係以未依同法第41條第1項
      規定領有廢棄物清除、處理許可文件而受託清除、處理廢
      棄物者為犯罪主體，再依該第41條第1項前段以觀，可知
      立法者顯然已預定廢棄物之清除、處理行為通常具有反覆
      實行之性質。是本罪之成立，本質上即具有反覆性，而為
      集合犯（最高法院104年5月26日第九次刑事庭會議決議參
      照）。又非法清理廢棄物罪之成立，依社會常態行為人會
      於一定時間及空間內反覆從事廢棄物之清除、處理，本質
      上亦具有反覆性，而為集合犯。查被告明知其未依規定領
      有廢棄物清除之許可文件，不得從事廢棄物之清除，卻於
      事實欄一（一）所示之時間，有多次非法從事廢棄物清除
      之行為，惟其所為均係反覆從事廢棄物之清除行為，本具
      反覆從事性質及延續性，應為集合犯之包括一罪。
（三）爰以行為人之責任為基礎，審酌被告未依法向主管機關申
      請核發廢棄物清除許可文件，明知並未領有廢棄物清除許
      可文件，竟貪圖小利而載運本案廢棄混合物任意傾倒於他
      處，不僅影響環保機關對於廢棄物清除行為之管理及處置
      ，亦嚴重危害環境衛生及安全甚鉅，所為非是，惟念及被
      告犯後坦承犯行，態度尚可，併考量被告於本院審理程序
      中自述之工作、經濟及家庭生活狀況（見本院卷第44頁）
      ，暨其犯罪之動機、目的、手段等一切情狀，量處如主文
      所示之刑，以示懲儆。
四、沒收：
（一）被告於本院準備程序中供稱：這段期間應該有獲得10萬元
      元之報酬等語明確（見本院卷第37頁）。是本案被告非法
      清理廢棄物之犯罪所得為10萬元，應依刑法第38條之1第1
      項前段宣告沒收，然因上開財物未據扣案，爰依刑法第38
      條之1第3項規定，於全部或一部不能沒收或不宜執行沒收
      時，追徵其價額。
（二）另本案供被告用以載運廢棄物之車牌號碼000-0000號營業
      大貨車非其所有，此有車輛詳細資料報表附卷可憑（見偵
      字卷第27頁），是前開車牌號碼000-0000號車輛既非被告
      所有，自無從宣告沒收，併此敘明。
據上論斷，應依刑事訴訟法第273條之1第1項、第299條第1項前
段，判決如主文。
本案經檢察官許振榕提起公訴，檢察官賴瀅羽到庭執行職務。
中　　華　　民　　國　　111 　年　　8 　　月　　26　　日
                  刑事審查庭  法　官　陳俐文
以上正本證明與原本無異。
如不服本判決應於收受判決後20日內向本院提出上訴書狀，並應
敘述具體理由。其未敘述上訴理由者，應於上訴期間屆滿後20日
內向本院補提理由書(均須按他造當事人之人數附繕本)「切勿逕
送上級法院」。 
　　　　　　　　　　　　　　　書記官　陳俐蓉
中　　華　　民　　國　　111 　年　　8 　　月　　26　　日
廢棄物清理法第46條
有下列情形之一者，處1年以上5年以下有期徒刑，得併科新臺幣
1千5百萬元以下罰金：
一、任意棄置有害事業廢棄物。
二、事業負責人或相關人員未依本法規定之方式貯存、清除、處
    理或再利用廢棄物，致污染環境。
三、未經主管機關許可，提供土地回填、堆置廢棄物。
四、未依第41條第1項規定領有廢棄物清除、處理許可文件，從
    事廢棄物貯存、清除、處理，或未依廢棄物清除、處理許可
    文件內容貯存、清除、處理廢棄物。
五、執行機關之人員委託未取得許可文件之業者，清除、處理一
    般廢棄物者；或明知受託人非法清除、處理而仍委託。
六、公民營廢棄物處理機構負責人或相關人員、或執行機關之人
    員未處理廢棄物，開具虛偽證明。